【裁判字號】    91,訴,4153
【裁判日期】    921231
【裁判案由】    損害賠償
【裁判全文】
臺灣臺中地方法院民事判決  九十一年度訴字第四一五三號
    原      告  乙○○
    被      告  丙○○
右當事人間請求損害賠償事件，經本院刑事庭移送前來（九十一年度附民字第三七六
號），本院於九十二年十二月二十四日言詞辯論終結，判決如左：
    主      文
被告應給付原告新台幣陸拾參萬壹仟玖佰零參元，及自民國九十一年八月二十二日起
至清償日止，按週年利率百分之五計算之利息。
原告其餘之訴駁回。
訴訟費用由被告負擔三分之一；餘由原告負擔。
本判決原告勝訴部分，於原告以新台幣貳拾壹萬元供擔保後，得假執行；但被告如以
新台幣陸拾參萬壹仟玖佰零參元為原告預供擔保，得免為假執行。
原告其餘假執行之聲請駁回。
    事      實
甲、原告方面：
  一、聲明：(一)被告應給付原告新台幣（下同）一百五十三萬七千九百零三元，及自
      起訴狀繕本送達之翌日起至清償日止，按週年利率百分之五計算之利息。(二)願
      供擔保，請准宣告假執行。
  二、陳述：
    (一)緣原告與被告間有二十萬五千元之金錢債務糾紛，被告為獲得清償，竟夥同被
      告甲○○（已撤回）及姓名年籍不詳綽號「阿雄」之成年男子（下稱「阿雄」
      ），共同基於剝奪人行動自由及普通傷害人身體之犯意聯絡，於民國（下同）
      九十年十一月六日下午六時許，一同前往位於台中縣霧峰鄉○○路之吉峰黃昏
      市場尋找原告索還欠款，到達該黃昏市場後，見原告正坐在所有之小貨車上欲
      駕車離去，三人隨即下車，並由被告向前要求原告下車商談清償欠款事宜，原
      告不從，被告乃出手毆打原告，並與「阿雄」共同強拉原告下車，致原告從駕
      駛座上摔落地面，而受有胸部挫傷、鼻挫傷流血、右膝挫傷併髕骨骨折等傷害
      ，後並由被告、訴外人甲○○及「阿雄」將原告強行押入被告所駕駛之車號Ｍ
      Ｐ─九八二三號之自用小客車後座，由被告駕駛該自用小客車載往台中縣太平
      市車籠埔附近之七星花園公墓，訴外人甲○○及「阿雄」則分別坐在原告左右
      兩側，共同以此非法方法，剝奪原告之行動自由。約於當日晚六時二十分許到
      達該公墓後，由於原告之行動自由仍受到被告之控制，被告遂迫使原告籌款清
      償債務，並向原告恐嚇稱：「高伯，我為你找此地理不錯，在此也有伴，有兩
      條路給你選，看你要還錢，還是要住於此處。」等語，致原告心生畏懼，而以
      行動電話聯絡訴外人即其妻張金燕籌款以資清償。惟在電話中，訴外人張金燕
      僅籌得二萬元，被告認不足以清償債務，遂自行騎乘機車至山下購買本票，再
      返回該處，強令原告依其指示簽發本票十紙及書立其身上之傷係自行跌倒之憑
      證一張，而行無義務之事。而被告於取得該本票及憑證後，即載送原告約於當
      日晚十二時許返回住處，並向訴外人張金燕取得二萬元後，始讓原告下車返家
      ，依上開非法方法剝奪原告行動自由共約六小時之久。被告所犯傷害罪及妨害
      自由罪，業經檢察官起訴，並經法院判刑確定。
    (二)原告依據侵權行為之法律關係，請求被告賠償之項目及金額如下：
      1.醫療費用：原告受傷後，在財團法人仁愛綜合醫院住院、復健及在光華中醫
        醫院復健，費用共二十萬三千九百四十一元，該金額則以二十萬元計算。其
        後原告持續進行復健，又花費七萬三千九百零三元，總計醫療費用共花費二
        十七萬三千九百零三元。
      2.工作損失：原告係在黃昏市場從事殺雞工作，日薪一千二百元即每月三萬六
        千元，兩年無法工作，共損失八十六萬二千元。又原告受傷後影響工作不只
        半年，因為到現在為止，原告的腳還會痛，還是無法工作，而且原告現在還
        在復健中，仁愛醫院之函說原告只影響工作三個月，顯然太短。
      3.精神上損害賠償：原告為高商畢業，從事殺雞工作，名下無不動產及存款，
        請求精神上損害賠償四十萬元。
  三、證據：提出陳國財出具證明書一件、醫療費用收據共六十三紙、診斷證明書三
      紙為證，並聲請訊問證人陳國財。
乙、被告方面：
  一、聲明：駁回告之訴及假執行之聲請，如受不利判決，願供擔保免為假執行。
  二、陳述：
    (一)對於有夥同訴外人甲○○及「阿雄」把原告押出去，其間有拉扯致原告受傷之
      事實不爭執，惟原告之腿傷，是其下車不慎跌倒所致，並非被告所造成。
    (二)對原告請求賠償金額部分：
      1.醫療費用：認為原告請求過高，請其提出支出證明。又醫院公函表示原告只
        影響工作三個月，超過三個月部分的醫療，如果要復健，也不用復健這麼久
        。
      2.工作損失：原告當時並無工作，應無損失。另原告去殺雞鴨的所得每天應該
        沒有一千兩百元那麼高，因為原告是工作時數，不是工作整天，所以應該只
        有五百元左右。
      3.精神上損害賠償：認為原告請求過高；而被告係國中畢業，當時經營鋁門窗
        業，名下無不動產與存款。
丙、本院依職權調閱臺高高等法院臺中分院九十一年度上訴字第二０八二號卷（內含
    臺中地方法院檢察署九十一年度偵字第二三三八號偵查卷，本院九十一年度訴字
    第一一四二號刑事卷）、並函仁愛綜合醫院查詢原告因本件傷害住院對其所從事
    工作之影響期間。
    理      由
一、按訴狀送達後，原告不得將原訴變更或追加他訴，但擴張或減縮應受判決事項之
    聲明者，不在此限，民事訴訟法第二百五十五條第一項第三款定有明文，本件原
    告於訴狀送達後，將其應受判決事項之聲明由「被告應給付原告七十六萬二千元
    ，及自起訴狀繕本送達翌日起至清償日止，按週年利率百分之五計算之利息」，
    變更為「被告應給付原告一百五十三萬七千九百零三元，及自起訴狀繕本送達翌
    日起至清償日止，按週年利率百分之五計算之利息」，僅係就請求賠償之數額為
    擴張聲明，核合於上開規定，應予准許。
二、原告主張原告與被告間有二十萬五千元之金錢債務糾紛，被告為獲得清償，竟夥
    同訴外人甲○○及「阿雄」，共同基於剝奪人行動自由及普通傷害人身體之犯意
    聯絡，於民國九十年十一月六日下午六時許，一同前往位於台中縣霧峰鄉○○路
    之吉峰黃昏市場尋找原告索還欠款，到達該黃昏市場後，見原告正坐在所有之小
    貨車上欲駕車離去，三人隨即下車，被告即出手毆打原告，並與「阿雄」共同強
    拉原告下車，致原告從駕駛座上摔落地面，而受有胸部挫傷、鼻挫傷流血、右膝
    挫傷併髕骨骨折等傷害，後並由被告、訴外人甲○○與「阿雄」將原告強行押入
    被告所駕駛之車號ＭＰ─九八二三號之自用小客車後座，由被告駕駛該自用小客
    車載往台中縣太平市車籠埔附近之七星花園公墓，訴外人甲○○及「阿雄」則分
    別坐在原告左右兩側，共同以此非法方法，剝奪原告之行動自由。約於當日晚六
    時二十分許到達該公墓後，被告為迫使其籌款清償債務，遂向原告恐嚇稱：「高
    伯，我為你找此地理不錯，在此也有伴，有兩條路給你選，看你要還錢，還是要
    住於此處。」等語，致原告心生畏懼，而以行動電話聯絡訴外人即其妻張金燕籌
    款以資清償，惟在電話中，訴外人張金燕僅籌得二萬元，被告認不足以清償債務
    ，遂自行騎乘機車至山下購買本票，再返回該處，強令原告依其指示簽發本票十
    紙及書立其身上之傷係自行跌倒之憑證一張，而行無義務之事。而被告於取得該
    本票及憑證後，即載送原告約於當日晚十二時許返回住處，並向訴外人張金燕取
    得二萬元後，始讓原告下車返家，依上開非法方法剝奪原告行動自由共約六小時
    之久，爰依侵權行為之法律關係請求被告賠償醫療費用二十萬元、工件損失八十
    六萬二千元及精神上損害賠償四十萬元，合計一百四十六萬四千元等語。被告則
    以對於有夥同訴外人甲○○及「阿雄」把原告押出去，其間有拉扯致原告受傷之
    事實不爭執，惟原告之腿傷，是其下車不慎跌倒所致，並非被告所造成，且原告
    所要求之醫療費用、工作損失及精神上損害賠償之金額亦屬過高等語置辯。
三、本件原告主張被告於九十年十一月六日下午六時許，夥同訴外人甲○○及「阿雄
    」，共同基於剝奪人行動自由及普通傷害人身體之犯意聯絡，一同前往位於台中
    縣霧峰鄉○○路之吉峰黃昏市場尋找原告索還欠款，到達該黃昏市場後，見原告
    正坐在所有之小貨車上欲駕車離去，三人隨即下車，被告即出手毆打原告，並與
    「阿雄」共同強拉原告下車，致原告從駕駛座上摔落地面，而受有胸部挫傷、鼻
    挫傷流血、右膝挫傷等傷害，後並由被告、訴外人甲○○與「阿雄」將原告強行
    押入被告所駕駛之車號ＭＰ─九八二三號之自用小客車後座，由被告駕駛該自用
    小客車載往台中縣太平市車籠埔附近之七星花園公墓，訴外人甲○○及「阿雄」
    則分別坐在原告左右兩側，共同以此非法方法，剝奪原告之行動自由。約於當日
    晚六時二十分許到達該公墓後，被告為迫使其籌款清償債務，遂向原告恐嚇稱：
    「高伯，我為你找此地理不錯，在此也有伴，有兩條路給你選，看你要還錢，還
    是要住於此處。」等語，致原告心生畏懼，而以行動電話聯絡訴外人即其妻張金
    燕籌款以資清償。惟在電話中，訴外人張金燕僅籌得二萬元，被告認不足以清償
    債務，遂自行騎乘機車至山下購買本票，再返回該處，強令原告依其指示簽發本
    票十紙及書立其身上之傷係自行跌倒之憑證一張，而行無義務之事。而被告於取
    得該本票及憑證後，即載送原告約於當日晚十二時許返回住處，並向訴外人張金
    燕取得二萬元後，始讓原告下車返家，依上開非法方法剝奪原告行動自由共約六
    小時之久等情，已為被告所自認，並經原告提出財團法人仁愛綜合醫院診斷證明
    書三紙在卷可參，且被告所犯上述傷害及妨害自由犯行，亦經臺灣高等法院臺中
    分院判處有期徒刑六月，如易科罰金以銀元三百元折算一日確定乙情，經本院調
    閱臺灣高等法院臺中分院九十一年度上訴字第二０八二號（內含臺中地方法院檢
    察署九十一年度偵字第二三三八號偵查卷，本院九十一年度訴字第一一四二號刑
    事卷），審閱無誤，自堪信為真實。至於被告辯稱：原告之腿傷，是其自行下車
    跌倒，並非被告所造成乙節，依訴外人甲○○於本院第一審刑事庭審理時供稱：
    到黃昏市場後，被告即推原告，「阿雄」則在旁拉原告，之後原告即從車上摔下
    來，因原告從車上被拉下來受傷很嚴重等語，顯見原告所受之傷害確係因被告及
    「阿雄」之拉扯所致。又原告因右側髕骨粉碎性骨折立即至醫院接受手術並住院
    治療七日之情，亦有財團法人仁愛綜合醫院診斷證明書一份附於偵查卷足稽，觀
    之原告當時身體尚受有胸部挫傷、鼻挫傷流血及右膝挫傷等傷害之情，足認原告
    當日身體所受之傷害，應非單純係自行下車跌倒所致甚明，是被告所辯，應無足
    採。是原告主張其右側髕骨骨折係被告行為所致，應屬可採。
四、按民法第一百八十四條第一項前段規定：「因故意或過失，不法侵害他人之權利
    者，負損害賠償責任」，同法第一百九十三條第一項規定：「不法侵害他人之身
    體或健康者，對於被害人因此喪失或減少勞動能力或增加生活上之需要時，應負
    損害賠償責任。」第一百九十五條第一項規定：「不法侵害他人之身體、健康、
    名譽、自由、信用、隱私、貞操，或不法侵害其他人格法益而情節重大者，被害
    人雖非財產上之損害，亦得請求賠償相當之金額。其名譽被侵害者，並得請求回
    復名譽之適當處分。」故本件原告本諸上開規定，自得請求被告賠償其損害。茲
    就原告所得請求之金額，說明如下：
  (一)醫療費部分：
    原告受傷後，在財團法人仁愛綜合醫院住院、復健及在光華中醫醫院復健，費用
    共二十萬三千九百四十一元，該金額則以二十萬元計算。其後原告持續進行復健
    ，又花費七萬三千九百零三元，總計醫療費用共花費二十七萬三千九百零三元（
    包括九十年十一月七日至九十年十一月十三日及九十一年十一月十五日至同年月
    十九日之住院費各三萬一千九百十七元、二萬零四百五十七元及財團法人仁愛綜
    合醫院復健費九萬八千五百二十七元、光華中醫醫院復健費五萬三千零四十元，
    上開金額以二十萬元計算，其後原告持續進行復健，又花費七萬三千九百零三元
    ，總計醫療費用共花費二十七萬三千九百零三元），業據提出診斷證明書三紙及
    醫療費用單據共六十三紙為證，被告固不爭執其形式上真正，惟抗辯原告費用太
    高，然因本件原告係受有右側髕骨骨折之傷害，則該住院及日後復健費用之支出
    ，自屬必要之費用，而本件原告所支出之醫療費用中，雖有部分係由健保給付之
    ，然本件事故因非屬汽車交通事故，是原告請求被告賠償醫療費用，就全民健康
    保險所給付部分，自毋需予以扣除（參考全民健康保險法第八十三條之規定）。
    綜上所述，原告所主張醫療費用二十七萬三千九百零三元，於法均無不何，自應
    准許之。
  (二)工作損失部分：
    原告主張其受傷前在台中縣霧峰鄉○○路黃昏市場擔任殺雞工作，日薪一千二百
    元即月薪三萬六千元，因遭被告傷害後，二年間不能工作，共損失薪資收入八十
    六萬二千元等情，業據原告提出證人陳財國出具之證明書一件為證，並經證人陳
    財國於本院審理時證稱：原告曾受僱於我，在霧峰的黃昏市場殺雞鴨，但原告做
    了二十天左右即發生本案，就無法從事工作，當時他的工作是採日薪，有做才有
    錢，一天一千二百元，當時的工作平時均無休息，過年時才有休息等語明確。故
    被告抗辯原告受傷當時無工作，其無工作損失，且最多一天是五百元云云，均無
    足採。茲有爭執者，係原告因該傷害，無法工作之期間有多久？原告雖主張有二
    年之期間，然經函請仁愛綜合醫院說明原告因本件傷害住院，是否影響其工作（
    宰殺及販賣雞鴨之工作），影響期間約多久？仁愛醫院表示工作影響約三個月乙
    情，有該院九十二年十一月十七日仁總字第九二一一００六一號函所附診療說明
    書在卷可憑。故本件應認所受之工作損失係十萬八千元（36000x3=108000元），
    其逾此部分之請求，尚屬無據。
  (三)精神上損害賠償：
    查原告因本件被告之傷害及妨害自由行為，除身體行動自由受限制及遭恐嚇心生
    畏懼外，身體之傷害經二次住院開刀，於財團法人仁愛綜合醫院長期門診治療及
    復健，及於光華中醫醫院治療多次，精神上受有相當之痛苦，而原告為高商畢業
    ，從事殺雞工作，名下無不動產及存款；而被告係國中畢業，當時經營鋁門窗業
    ，名下無不動產與存款等情，業據兩造陳明在卷，本院審酌兩造之經濟能力、身
    分、地位等一切情狀，認原告之非財產上賠償請求以二十五萬元為適當。
  (四)綜上所述，本件原告所得請求之損害賠償數額，合計為六十三萬一千九百零三元
    （273903+108000 +250000=631903元）。
五、從而，原告本於侵權行為之法律關係，起訴請求被告給付原告六十三萬一千九百
    零三元，及自九十一年八月二十二日（起訴狀繕本送達翌日）至清償日止，按週
    年利率百分之五計算之利息，為理由，應予准許，其逾此部分之請求，為無理由
    ，應予駁回。
六、原告及被告均陳明願供擔保，聲請宣告假執行及免為假執行，經核原告勝訴部分
    ，核無不合，爰分別酌定相當之擔保金額准許之；至原告敗訴部分，其假執行之
    聲請，因訴之駁回而失所附麗，自不予准許。
七、據上論結，本件原告之訴為一部有理由，一部無理由，依民事訴訟法第七十九條
    、第三百九十條第二項、第三百九十二條，判決如主文。
中      華      民      國    九十二    年      十二    月    三十一    日
                                    臺灣臺中地方法院民事第三庭
~B法      官  李悌愷
右為正本係照原本作成
如不服本判決，應於判決送達後二十日內，向本院提出上訴狀。
中      華      民      國    九十二    年      十二    月    三十一    日
~B法院書記官  洪加芳


司法院資訊處製作；財團法人民間司法改革基金會備份。
